【裁判字號】    97,小上,2
【裁判日期】    970109
【裁判案由】    清償債務
【裁判全文】
臺灣臺南地方法院民事裁定               97年度小上字第2號
上  訴  人  丙○○
被 上訴 人  臺灣新光商業銀行股份有限公司
法定代理人  乙○○
被 上訴 人  新光行銷股份有限公司
法定代理人  甲○○
上列當事人間請求清償債務事件，上訴人對於民國96年11月22日
本院柳營簡易庭96年度營小字第974號第一審判決提起上訴，本
院裁定如下：
    主  文
上訴駁回。
第二審訴訟費用新台幣壹仟伍佰元由上訴人負擔。
    理  由
一、按對於小額程序之第一審裁判之上訴，非以其違背法令為理
    由，不得為之，又上訴狀應記載上訴理由，並表明原判決所
    違背之法令及其具體內容，依訴訟資料可認原判決有違背法
    令之具體事實，民事訴訟法第436條之24第2項及第436條之2
    5分別定有明文。且依同法第436條之32準用同法第468條之
    規定，判決不適用法規或適用不當者，為違背法令。而判決
    有同法第469條第1款至第5款情形之一者，為當然違背法令
    。是當事人對於小額程序之第一審判決提起上訴，如依民事
    訴訟法第468條規定，以第一審判決有不適用法規或適用法
    規不當為理由時，其上訴狀或理由書應有具體之指摘，並揭
    示該法規之條項或其內容。若係成文法以外之法則，應揭示
    該法則之旨趣。倘為司法院解釋，或最高法院之判例，則應
    揭示該判解之字號或其內容。如以民事訴訟法第469條第1款
    至第5款所列情形為理由時，其上訴狀或理由書，應揭示合
    於該條款之事實。上訴狀或理由書如未依此項方法表明，或
    其所表明者，顯與上開法條規定之情形不相合時，即難認為
    已對第一審判決之違背法令有具體之指摘，其上訴自難認為
    合法。又上訴理由如僅引用原審判決時之攻擊防禦方法，應
    認為未對原審判決有何具體之指摘，不得謂已合法表明上訴
    理由，其上訴亦難認為合法。
二、本件上訴意旨略以：（一）原審僅依據被上訴人所提出巔峰
    電信所訂三合一申請書之分期付款申請表，即認定上訴人與
    誠泰銀行（即被上訴人臺灣新光商業銀行股份有限公司，以
    下簡稱新光銀行）達成消費性貸款契約合意，而未要求被上
    訴人提出可證明「誠泰銀行（即被上訴人新光銀行）與上訴
    人在何時、何地及與誠泰銀行之何一代表人達成消費性貸款
    契約合意」之證據，或證明「誠泰銀行有透過巔峰電信之經
    銷商告知上訴人該申請書係向誠泰銀行辦理消費性貸款，並
    詳述契約內容而與上訴人就該契約達成合意」之證據，遽以
    該未經兩造磋商之申請書及其定型化契約條款內容作為判決
    之唯一依據，違反民事訴訟法第277條前段關於舉證責任分
    配及民法第153條關於契約成立之規定。且上訴人購買巔峰
    電信所推銷之「亞太行動假期專案」，為巔峰電信、亞太寬
    頻與誠泰行銷（即被上訴人新光行銷股份有限公司，以下簡
    稱新光行銷公司）共同推出，其所提供之三合一申請表共6
    張，上訴人為經銷商之說明吸引後，為趕時效使經銷商及時
    回公司報件，即在申請表上簽名及填寫個人資料，上訴人僅
    認知其為電話費之分期付款申請書，而非貸款申請書。（二
    ）被上訴人未曾舉證證明承辦人員曾將該申請表提供予上訴
    人在法定期間內審閱，或委託巔峰電信經銷商向上訴人說明
    該申請表之實際內容，亦無任何證據證明被上訴人透過何人
    、在何處、以何種方式使上訴人了解該申請表之契約條文及
    內容，並與上訴人達成合意，已違反消費者保護法第11條之
    1關於定型化契約內容合理審閱期間之規定，原判決逕行援
    引該等無效之契約內容作為判決之依據，亦屬違法。（三）
    被上訴人為擴大業務範圍、牟取利益，與巔峰電信進行業務
    合作，由巔峰電信以被上訴人之貸款條件、金額為廣告內容
    ，並由巔峰電信印成三合一申請表，提供經銷商直接交予不
    知情之上訴人簽署，並限定該貸款僅得用以支付向巔峰電信
    購買物品或服務之價金，而獲致利益，實質上被上訴人與巔
    峰電信為利益共同體，有明顯之利益結合關係，已甚明確，
    原審以「債之相對性」為判決之考量，亦有違背法令與經驗
    法則之違誤，為此，提起本件上訴等語。並聲明：（１）原
    判決廢棄。（２）被上訴人在第一審之訴及假執行之聲請均
    駁回。
三、經查，本件被上訴人請求上訴人給付之訴訟標的金額為新台
    幣（下同）3萬元，其訴訟標的金額在10萬元以下，自應適
    用民事訴訟法第436條之8小額訴訟程序之規定，則依同法第
    436條之24第2項、第436條之25、第471條第1項規定，非以
    其違背法令為不得上訴，且須記載上訴理由，或於提起上訴
    後20日內表明原判決所違背之法令及其具體內容，始合上訴
    程式。本件上訴人對於原判決提起上訴，雖以該判決違背法
    令為由，惟核其上訴狀所載內容，均係就原審依職權取捨證
    據，認定上訴人同意由被上訴人新光行銷公司代為向被上訴
    人新光銀行申請消費性貸款，經被上訴人新光銀行允予貸款
    （承諾）後，依約撥款至被上訴人新光行銷公司之帳戶，再
    匯入經銷商顛峰電信公司，以為商品貨款之給付；本件法律
    關係乃上訴人與訴外人巔峰電信公司訂立買賣契約購買「行
    動假期（亞太）商品」，並同時另與被上訴人新光銀行簽訂
    「消費性商品貸款契約」，上訴人與訴外人巔峰電信公司間
    所訂立之契約，與兩造間之貸款契約，乃係不同之法律關係
    ，基於債權相對性之原則，縱或上訴人向訴外人巔峰電信公
    司所購買之商品有糾紛，亦與被上訴人無涉；上訴人至遲於
    被上訴人新光銀行電話徵信時，已知悉其係向被上訴人新光
    銀行申請貸款，且上訴人又自承嗣後陸續繳交6期款項，堪
    認上訴人於簽署系爭消費性貸款申請書時，對於貸款所應負
    之責任，應已有所認識等事實，指摘其為不當，並未依前揭
    意旨具體說明原判決有何違反上開法令之內容，暨依訴訟資
    料合於該違背法令之具體事實。再上訴人雖另指稱原判決有
    違反經驗法則之處，惟亦未具體揭示原判決所違反經驗法則
    之旨趣、內容或相關判解為其依據，亦難認對該判決之如何
    違背法令已有具體指摘，揆諸上開說明，應認其上訴為不合
    法，應予駁回。本件小額事件之上訴既經駁回，第二審訴訟
    費用1,500元（即第二審裁判費）應由敗訴之上訴人負擔，
    爰確定如主文第2項所示。
四、據上論結，本件上訴為不合法，依民事訴訟法第436條之24
    第2項、第436條之32第1項、第2項、第444條第1項前段、第
    95條、第78條、第436條之19第1項，裁定如主文。
中    華    民    國    97    年    1     月    9     日
                  民事第二庭    審判長法  官  楊清安
                                      法  官  蔡雅惠
                                      法  官  蘇正賢
以上正本係照原本作成
本裁定不得抗告
中    華    民    國    97    年    1     月    9     日
                                      書記官  陳美萍


司法院資訊處製作；財團法人民間司法改革基金會備份。
